高雄高等行政法院裁定
　　　　　　　　　　　　　　　　　　 94年度停字第00016號
聲　請　人　甲○○
訴訟代理人　蕭敦仁　律師
相　對　人　嘉義縣政府
代　表　人　乙○○　縣長
訴訟代理人　蔡碧仲　律師
　　　　　　陳鼎文　律師
上列當事人間因農會法事件，聲請人停止原處分之執行。本院
裁定如下︰
    主  文
聲請駁回。
聲請程序費用由聲請人負擔。
    理  由
一、按行政訴訟起訴前，如原處分或決定之執行將發生難於回復
    之損害，且有急迫情事，當事人固得依行政訴訟法第116條
    第3項前段規定聲請裁定停止執行。但在提起訴願後，訴願
    決定前，當事人既得依訴願法第93條第2項規定向前置程序
    機關申請停止執行以獲得救濟，且行政法院係審查行政處分
    違法性之最終機關，若一有行政處分，不待訴願前置程序機
    關處理，即聲請行政法院停止原處分之執行，無異規避訴願
    程序，而請求行政法院為行政處分之審查，故當事人未向前
    置程序機關申請停止執行，而逕向本院聲請，應認欠缺權利
    保護之必要，而駁回其聲請（最高行政法院93年度裁字第96
    3、1182、1269、1277號裁定參照）。
二、聲請意旨略以：相對人依農會法第46條規定，如認農會理、
    監事有違反法令、章程，嚴重危害農會之情事，應先報請上
    級主管機關核准始得停止農會理事行使職權。又按「農會改
    選後之首次理事、監事會，應於會員（代表）大會選舉投票
    完畢之日起十日內，分別由原任理事長、常務監事召集，由
    出席會議之理事、監事互推一人為主席，互選理事長、常務
    監事。逾期不召集或原任理事長、常務監事無法行使職權時
    ，由主管機關指定原任理事或監事一人召集之。」農會選舉
    罷免辦法第36條定有明文。查嘉義縣大林鎮農會（下稱大林
    鎮農會）於民國（下同）94年3月11日由第14屆理事長召開
    改選第15屆理事後之首次理事會；其中除新當選之第15屆理
    事葉和平因早經第14屆理事會取銷其農會會員資格，故不應
    將之列為理事長候選人外，聲請人則經到席理事全數通過推
    舉為第15屆理事長。乃相對人之列席指導員竟以未列葉和平
    為候選人不符規定為由，拒不簽到，且拒於選票蓋章，聲請
    人等為免理事長之選舉流產，遂延請大林鎮鎮長在選票上署
    押，以示公正。不料相對人先是宣布上開選舉無效，復先後
    於同日下午及同年3月17日違法重新召集第15屆第1次理事會
    議，進而違法選舉葉和平為理事長，並准予備查。而上開理
    事長選舉之雙胞案，業經行政院農業委員會（下稱行政院農
    委會）以94年6月9日農輔字第0940050576號函指明94年3月
    11 日及17日之理事長選舉均無效，並請大林農鎮農會確實
    依農會選舉罷免辦法第36條規定辦理選舉。然經第14屆理事
    長陳煌裕再度申請預定於94年6月28日召開第15屆第理事會
    議，竟遭相對人拒絕；雖經行政院農委會再度以94年6月23
    日農輔字第0940130985號函指示相對人就系爭選舉爭議案仍
    應依行政院農委會前函意旨辦理，然相對人猶拒依行政院農
    委會之指示辦理，並堅認其94年3月11日下午及3月17日之選
    舉為有效。茲大林鎮農會係因相對人之違法行政造成紛爭不
    斷，使理事長至今無法產生，無法聘任總幹事，會務中斷迄
    今，損害農會形象、信用致鉅，員工無所適從，然相對人卻
    誣指該選舉糾紛係聲請人抗拒行政指導及法令解釋，造成應
    該當選者被排擠，不該當選者非法當選，進而以94年6月24
    日府農輔字第0940080992號函處聲請人停止理事職權2年之
    處分。而行政院農委會就上開選舉爭議業已明瞭全情，非但
    不積極飭令相對人儘速督導召集第15屆理事會第1次會議，
    並懲戒相對人，反而同意相對人依權責辦理對聲請人之停權
    處分，放任無效選舉之葉和平主持農會會務。而若使葉和平
    繼續執行理事長職務，將使聲請人無法行使理事職權，則理
    事人數祇賸8人，將影響議事之進行，農會會務勢必無法順
    利運作，情況難謂非處於緊急狀態。聲請人並無從期待原處
    分機關及訴願機關會准許聲請人停止執行之聲請，故有向鈞
    院聲請停止原處分執行之必要，爰聲明請求：相對人94年6
    月24日府農輔字第0940080992號函示停止聲請人行使大林鎮
    農會第15屆理事職權2年之處分，於本案行政訴訟確定前停
    止執行云云。
三、經查，聲請人為大林鎮農會第15屆新任理事，聲請人因第15
    屆理事會理事長選舉爭議案，經相對人以聲請人具有：(1)明
    知未獲合法理事過半人數之推選，而違法擔任會議主席。(2)
    明知選票未依合法理事名單印製及未由主管機關指導員蓋章
    ，仍指揮進行違法之選舉。(3)明知選票應由主管機關指導員
    蓋章，卻邀請大林鎮鎮長簡和清先生蓋章，擅自進行選舉。
    (4)明知選舉無效又逕行宣佈自己當選理事長。(5)明知當選理
    事長無效又宣佈理事長印信交接。(6)違反農會選舉罷免辦法
    第20條及第36條規定，造成新任理事長無法順利選出。(7)於
    94年3月11日至94年3月23日期間，不具農會理事長身分，卻
    以理事長名義行使理事長職權，對內簽署文件並對外行文，
    違反農會法第29條、農會法施行細則第25條規定。(8)故意違
    反法令和違抗主管機關行政指導，企圖造成不合法及不合實
    情的選舉結果，引起農會紛爭不斷。(9)具有無權代理行為，
    對內破壞農會人員職權分工，對外使農會額外承擔民事責任
    風險。(10)大林鎮農會選舉糾紛肇因於聲請人抗拒行政指導及
    法令解釋，造成應該當選者被排擠，不該當選者非法當選，
    且占據理事長職務處理會務，致使農會業務推動受影響，無
    法開展，自94年3月11日迄今，因業務推動受阻，已嚴重損
    害農會權益。加上大林鎮農會形象、信用受損至鉅，復令員
    工無所適從，農會對外行為之法律效果不確定，其形象損害
    更甚於無形損害等情事，乃依農會法第46條規定以94年6 月
    24日府農輔字第0940080992號函處聲請人停止大林鎮農會理
    事職權2年之處分等情，有上開函文附卷可稽，自堪認定。
四、然查，聲請人接獲相對人94年6月24日府農輔字第094008099
    2號函後，已於94年7月13日提起訴願，有該訴願書附卷可稽
    ；聲請人雖曾於94年7月21日具狀向訴願機關行政院農委員
    聲請停止原處分之執行，然其未待行政院農委會分案處理，
    即自行於同年7月21日撤回其停止執行之聲請，業據聲請人
    及其訴訟代理人於本院準備程序時陳述甚明。因之，聲請人
    在提起訴願後，既得依訴願法第93條第2項規定向訴願機關
    聲請停止執行，乃竟於向訴願機關為停止原處分執行之聲請
    後，卻不待訴願機關審查應否停止執行即自行撤回其聲請，
    則本件視同聲請人未曾向訴願機關聲請停止執行甚明；加以
    聲請人並未證明有非可歸責於受處分人之事由，若向訴願機
    關聲請停止執行，則因時間緊迫原處分將執行完畢難以救濟
    ，或係因訴願機關怠於對其停止執行之聲請作出決定，致聲
    請人無從依該停止執行之制度受到應有之保護等情事，即難
    認聲請人有情況急迫，非即時由行政法院予以處理，難予救
    濟。聲請人僅言其因無從期待訴願機關會作出對其有利之決
    定，故惟有向法院聲請停止執行始克救濟云云，顯係聲請人
    臆測之詞，並無可取。是聲請人遽為本件聲請，揆諸首揭說
    明，其聲請已無保護必要。再者，依農會法第19條第1項第
    1款、第3項前段、第22條第1項、第28條、第34條前段及第
    36 條第1項規定：「農會置理、監事，分別組成理事會、監
    事會。理、監事由會員（代表）選任之，其名額依左列規定
    ：一、鄉、鎮（市）、區農會理事九人。」「農會理、監事
    應分別互選一人為理事長與常務監事。」「農會理、監事任
    期均為四年，連選得連任一次。但連任人數不得超過理、監
    事名額二分之一。」「農會以會員 (代表)大會為最高權力
    機構，會員 (代表)大會休會期間，理事會依會員 (代表)大
    會之決議策劃業務，監事會監察業務及財務。」「農會理事
    會議由理事長召集，監事會議由常務監事召集，並各為會議
    之主席。」「農會會員 (代表)大會、理、監事會議，除本
    法另有規定外，須有各該會議應出席人二分之一以上之出席
    ，方得開會，及出席人數二分之一以上之同意，方得決議。
    」及農會法施行細則第19條第1項至第3項規定：「農會理事
    長，因故不能執行職務時，應指定理事一人召開理事會議，
    由理事互推一人代理其職務，如不為或不能指定或推定者，
    由主管機關指定之。前項經指定召開會議之理事，或經推定
    、指定為理事長之代理人，於指定或推定後仍無法召開理事
    會議時，主管機關得依本法第四十五條或第四十六條規定辦
    理。第一項指定召開之理事會議，不為或不能推定理事長之
    代理人時，自該會議之翌日起至理事長代理人產生前，依理
    事選舉當選名次為序，暫行代理理事長職務，並報主管機關
    備查。」可知本件聲請人之理事職務縱經相對人處分暫停2
    年，然大林鎮農會之會務仍得由其他合於法定人數之理事組
    成運作，並無無法運作之急迫情事。況且，聲請人所言及之
    急迫情事，均屬關於大林鎮農會之會務運作，至系爭處分之
    執行究會對聲請人造成何種難於回復之損害，則未經聲請人
    具體論證，故系爭處分亦難認對聲請人有何難以回復之損害
    及急迫情事。從而，聲請人依行政訴訟法第116條第3項前段
    規定聲請停止相對人94年6月24日府農輔字第0940080992號
    函之執行，核與首揭法條聲請停止執行之要件不合，其停止
    執行之聲請，不應准許，應予駁回
五、依行政訴訟法第104條、民事訴訟法第95條、第78條，裁定
    如主文。
中　　華　　民　　國　　94　　年　　8　　 月　　24　　日
                  第三庭審判長法  官　  江幸垠
                              法  官　  戴見草
                              法  官　　簡慧娟
以上正本係照原本作成。
如不服本裁定，應於裁定送達後10日內以書狀敘明理由，經本院
向最高行政法院提出抗告（須按對造人數附具繕本）；並應預繳
送達用掛號郵票6份（每份34元）。
中　　華　　民　　國　　94　　年　 　8　　月　 24  　 日
　　　　　　　　　　　　　　　書記官    楊曜嘉
